臺灣基隆地方法院民事判決
110年度重訴字第38號
原      告  張偉蘭  
訴訟代理人  張啓祥律師
被      告  陳威翰  

            詹宸翔（原名詹程翔）



上列當事人間損害賠償事件，原告就本院109年度重訴字第9號詐
欺等案件提起刑事附帶民事訴訟，經本院刑事庭以109年度重附
民字第6號裁定移送而來，本院於民國110年10月8日辯論終結，
判決如下：
    主  文
被告陳威翰應給付原告新臺幣伍佰壹拾萬元，及自民國一百零九
年十二月三十日起至清償日止，按週年利率百分之五計算之利息
。
被告詹宸翔應給付原告新臺幣肆佰玖拾萬元，及自民國一百零九
年十二月三十日起至清償日止，按週年利率百分之五計算之利息
。
原告其餘之訴駁回。
訴訟費用（除減縮部分外）由被告陳威翰負擔百分之五十一，被
告詹宸翔負擔百分之四十九。
本判決第一項於原告以新臺幣壹佰柒拾萬元為被告陳威翰供擔保
後，得假執行；但被告陳威翰如以新臺幣伍佰壹拾萬元為原告預
供擔保，得免為假執行。
本判決第二項於原告以新臺幣壹佰陸拾參萬參仟參佰參拾參元為
被告詹宸翔供擔保後，得假執行；但被告詹宸翔如以新臺幣肆佰
玖拾萬元為原告預供擔保，得免為假執行。
原告其餘假執行之聲請駁回。　　
    事實及理由
壹、程序事項：
一、按訴狀送達後，原告不得將原訴變更或追加他訴，但請求之
    基礎事實同一者、擴張或減縮應受判決事項之聲明者，不在
    此限。民事訴訟法第255條第1項第2款、第3款定有明文。查
    原告本原起訴時依民法第184條第1項前段、第185條第1項請
    求被告連帶給付原告新臺幣（下同）1,277萬元，及自民國1
    09年8月20日起至清償日止，按週年利率百分之5計算之利息
    ；願供擔保，請准宣告假執行（先位聲明）。並依民法第17
    9條之規定請求被告陳威翰應返還原告750萬元，及自109年1
    2月29日起至清償日止，按週年利率百分之5計算之利息；被
    告詹宸翔應返還原告527萬元，及自109年12月29日起至清償
    日止，按週年利率百分之5計算之利息；願供擔保，請准宣
    告假執行（備位聲明）。嗣則於110年10月8日本院審理時，
    更正本件應受判決事項之聲明為被告應連帶給付1,000萬元
    ，及自109年12月30日起至清償日止，按週年利率百分之5計
    算之利息；願供擔保，請准宣告假執行，並減縮本件之訴訟
    標的為「民法第184條第1項前段及第185條第1項規定」。核
    其所為更異，尚屬應受判決事項聲明之減縮，且其請求之基
    礎事實同一，合於上開規定，應予准許。
二、被告陳威翰經合法通知，未於言詞辯論期日到場，核無民事
    訴訟法第386條各款所列情形，爰依民事訴訟法第385條第1
    項前段之規定，准原告到場之訴訟代理人聲請，由其一造辯
    論而為判決。
貳、實體事項：
一、原告起訴之主張：
  ㈠被告陳威翰於附表編號1所示「詐騙期間」，以長虹建設有限
    公司(下稱長虹公司)業務「李柏翰」之名義聯絡原告，謊稱
    長虹公司願高價收購原告手中殯葬商品，但原告須繳交稅金
    辦理節稅，使原告信以為真，於107年3月21日交付現金160
    萬元給被告陳威翰，之後被告陳威翰藉故表示無法收購，並
    夥同真實年籍姓名不詳化名為「林世華」之人，謊稱長虹公
    司與政府合作無主墓遷葬，原告必須支付無主墓遷葬費用，
    長虹公司方繼續收購原告之殯葬商品，使原告再次信以為真
    ，於107年4月17日交付現金350萬元予被告陳威翰及「林世
    華」。被告陳威翰得手後，又藉故拒絕履行前述交易，隨後
    避不見面，原告因而受有510萬之財產上損害。
  ㈡訴外人許顥瀚、黃胤庭因從事殯葬商品買賣業務而結識，兩
    人認為利用殯葬商品交易進行詐欺之利潤可觀，遂萌生設立
    公司詐欺牟利之念頭，乃共同意圖為自己不法之所有，覓得
    人頭於107年4月16日設立鈦和開發有限公司(下稱鈦和公司)
    ，由黃胤庭擔任老闆、許顥瀚擔任管理人。 而被告詹宸翔
    於107年4月之鈦和公司營運期間加入擔任業務，並與其他真
    實姓名年籍不詳之成員等人組成3人以上詐欺犯罪組織。
  ㈢嗣於107年5月間，被告詹宸翔即化名為東采營造有限公司（
    下稱東采公司）業務「高心傑」出面與原告接洽，並對原告
    佯稱東采公司願提高價額至2,900萬元收購原告手中殯葬商
    品，但須另補繳稅金，致使原告信以為真，於附表編號2所
    示之時間交付現金180萬元予被告詹宸翔，之後詹宸翔向原
    告佯稱東采公司不願進行交易，改由伍彩建設有限公司（下
    稱伍彩公司）承接該案，惟因涉及土地開發案挖出無主墓，
    必須協助支付無主墓遷葬費用，伍彩公司才會收購殯葬商品
    ，使原告信以為真，於附表編號2所示之時間交付現金130萬
    元予被告詹宸翔，隨後被告詹宸翔再佯稱為加速案件進行，
    需再增加繳交稅金，致使原告陷於錯誤，再於如附表編號2
    所示之時間交付現金110萬元予被告詹宸翔。之後被告詹宸
    翔再佯稱可改與惠宇建設有限公司（下稱惠宇公司）交易，
    惠宇公司願以3,000萬元收購，只需先繳交40%稅金，先前預
    繳之稅金均可退回，但須先繳150萬元簽約金，致使原告陷
    於錯誤，於附表編號2所示之時間再交付70萬元給被告詹宸
    翔。嗣後原告發現被騙，因而受有490萬之財產上損害。
  ㈣為此，爰依民法第185條第1項規定，提起本件訴訟。併聲明
    ：被告應連帶給付1,000萬元，及自109年12月30日起至清償
    日止，按週年利率百分之5計算之利息；願供擔保，請准宣
    告假執行。
二、被告之答辯：
　㈠被告詹宸翔答辯略以：伊願意跟原告和解，伊願意提供100萬
    元等語。
　㈡被告陳威翰經本院合法通知無正當理由未於本件言詞辯論到
    庭，且未提出任何聲明及書面陳述。
三、本院之判斷：
　㈠原告主張之上開事實，業據引用與本件民事事件係屬同一事
    實之刑事案件即本院109年度重訴字第9號詐欺等刑事案件之
    理由與證據，且被告陳威翰、詹宸翔並經本院刑事庭以109
    年度重訴字第9號判決分別判處被告陳威翰犯共同詐欺取財
    罪，處有期徒刑1年2月；被告詹宸翔犯三人以上共同詐欺取
    財罪，處有期徒刑2年4月在案等情，業經本院調閱本院刑事
    庭109年重訴第9號判決刑事卷宗查核屬實，而被告陳威翰經
    合法通知，未於言詞辯論期日到場爭執，亦未提出準備書狀
    為任何聲明或陳述，本院審酌上開事證與原告主張之內容相
    符，應堪信為真實。
　㈡按因故意或過失，不法侵害他人之權利者，負損害賠償責任
    。民法第184條第1項前段定有明文。本件被告陳威翰於如附
    表編號1所示之時間及方式詐騙原告，使原告陷於錯誤，因
    而交付現金510萬元，致原告受有510萬元之財產上損害。另
    本件被告詹宸翔與訴外人許顥瀚、黃胤庭等成員共組詐欺犯
    罪組織，以如附表編號2所示之詐欺取財行為，使原告陷於
    錯誤，而交付現金490萬元，致原告受有490萬元之財產上損
    害。原告所受之510萬元、490萬元之損害，分別與被告陳威
    翰、詹宸翔之侵權行為間，有相當因果關係，是被告陳威翰
    、詹宸翔各自應對原告負損害賠償責任，則原告依前揭法條
    之規定，訴請被告陳威翰應賠償510萬元、被告詹宸翔應賠
    償490萬元，即屬於法有據，應予准許。
　㈢另原告固主張被告陳威翰、詹宸翔為同一詐騙集團成員，被
    告陳威翰、詹宸翔對於附表編號1、2所示原告所受共1,000
    萬元之損害，為共犯，應負共同侵權連帶損害賠償責任云云
    ，惟依本院刑事庭109年度重訴字第9號判決認定之犯罪事實
    ，就附表編號1所示原告所受510萬元之損害，犯罪行為人即
    侵權行為人僅為被告陳威翰；而就附表編號2所示原告所受4
    90萬元之損害，犯罪行為人即侵權行為人為被告詹宸翔及訴
    外人許顥瀚、黃胤庭（就許顥瀚、黃胤庭部份，本院刑事庭
    109年度重訴字第9號判決認定未據起訴），因此，對於附表
    編號1、2所示原告分別所受510萬、490萬之損害等情，被告
    陳威翰、詹宸翔2人皆非共同侵權行為人，堪可認定，而原
    告就其主張未能舉證以實其說，自難認其此部分主張可採。
    是原告請求被告陳威翰、詹宸翔應負連帶賠償責任，自屬無
    據，應予以駁回。
　㈣第按「給付無確定期限者，債務人於債權人得請求給付時，
    經其催告而未為給付，自受催告時起，負遲延責任。其經債
    權人起訴而送達訴狀，或依督促程序送達支付命令，或為其
    他相類之行為者，與催告有同一之效力」、「遲延之債務，
    以支付金錢為標的者，債權人得請求依法定利率計算之遲延
    利息」、「應付利息之債務，其利率未經約定，亦無法律可
    據者，週年利率為百分之五」民法第229條第2項、第233條
    第1項前段、第203條定有明文。查原告對被告陳威翰、詹宸
    翔之侵權行為債權，乃「無確定期限」之給付，是原告請求
    被告陳威翰應給付510萬元，自109年12月30日（刑事附帶民
    事起訴狀於109年12月29日送達被告陳威翰）起；被告詹宸
    翔應給付490萬元，自109年12月30日（刑事附帶民事起訴狀
    於109年12月24日送達被告詹宸翔）起，均至清償日止，按
    週年利率百分之5計算之利息，為有理由，應予准許，逾此
    範圍之請求，則屬無據，應予駁回。 
四、綜上所述，原告依侵權行為之法律關係，請求被告陳威翰應
    給付510萬元、被告詹宸翔應給付490萬元，均自109年12月3
    0日起，至清償日止，按週年利率百分之5計算之利息，為有
    理由，應予准許，逾此範圍之請求，則屬無據，應予駁回。
五、本件事證已臻明確，兩造其餘攻擊防禦方法，經本院審酌後
    ，認與判決結果不生影響，爰不逐一論述，附此敘明。
六、本件係刑事附帶民事訴訟，而由本院刑事庭移送民事庭者，
    依法不需徵收裁判費，且至本院言詞辯論終結時，亦未發生
    其他訴訟費用，故無從確定訴訟費用之數額。惟依法仍應依
    民事訴訟法第78條，諭知訴訟費用由敗訴之被告負擔，以備
    將來如有訴訟費用發生時，得以確定其數額，併予敘明。
七、又本件原告陳明願供擔保為准免假執行之宣告，核無不合，
    爰依其聲請及依職權分別定相當擔保金額後准予假執行及免
    為假執行。至原告敗訴部分，其假執行之聲請即失所附麗，
    應予駁回。
參、據上論結，本件原告之訴為有理由，依民事訴訟法第78條、
    第385 條第1 項前段、第390條第2項、第392條第2項，判決
    如主文。
中　　華　　民　　國　　110 　年　　10  　月　　28　　日
                  民事庭法　官　周裕暐　　　　　
以上正本係照原本作成。
如對本判決上訴，須於判決送達後廿日內向本院提出上訴狀。如
委任律師提起上訴者，應一併繳納上訴審裁判費。
中　　華　　民　　國　　110 　年　　11　　月　　1 　　日
                        書記官　謝佳妮
附表：
編號 詐騙期間 （民國） 詐騙話術 付款日期 （民國） 付款金額（新臺幣） 付款方式 行騙業務 備註   1 107年3月20日至107年4月18日 繳納交易所需之無主墓遷葬費 107年3月21日 160萬 現金 陳威翰     107年4月17日 350萬 現金     2 107年5月至107年10月18日 繳納稅金節稅 107年6月4日 180萬 現金 詹宸翔    繳納交易所需之無主墓遷葬費 107年7月5日 130萬 現金     補繳稅金 107年8月14日 110萬 現金     補繳稅金 107年10月18日之前 70萬 現金